【裁判字號】    98,聲,156
【裁判日期】    980209
【裁判案由】    聲請停止羈押
【裁判全文】
臺灣桃園地方法院刑事裁定               98年度聲字第156號
聲  請  人  甲○○
                    （現在臺灣桃園看守所羈押中）
選任辯護人  陳德律師
            周建才律師
上列被告因違反毒品危害防制條例案件（97年度訴字第998 號）
，聲請具保停止羈押，本院裁定如下：
    主  文
聲請駁回。
    理  由
一、聲請意旨略以：本件檢察官起訴條文雖係最輕本刑5 年以上
    有期徒刑之罪，然陳水扁涉有貪污罪嫌，經移審羈押庭，竟
    無保釋放，請鈞院准予具保停止羈押等語。
二、按被告經法官訊問後，認為犯罪嫌疑重大，而有左列情形之
    一，非予羈押，顯難進行追訴、審判或執行者，得羈押之︰
    (一)逃亡或有事實足認為有逃亡之虞者，(二)有事實足認為有湮
    滅、偽造、變造證據或勾串共犯或證人之虞者，(三)所犯為死
    刑、無期徒刑或最輕本刑為5 年以上有期徒刑之罪者；被告
    及得為其輔佐之人或辯護人，得隨時具保，向法院聲請停止
    羈押；羈押之被告，有左列情形之一者，如經具保聲請停止
    羈押，不得駁回：...(三)現罹疾病，非保外治療顯難痊癒者
    ，刑事訴訟法第101 條第1 項、第110 條第1 項、第114 條
    第3 款分別定有明文。又關於羈押與否之審查，其目的僅在
    判斷有無實施羈押強制處分之必要，並非認定被告有無犯罪
    之實體審判程式，故關於羈押之要件，無須經嚴格證明，以
    經釋明得以自由證明為已足；至於被告是否成立犯罪，乃本
    案實體上應予判斷之問題，而有無羈押被告之必要，係屬為
    保全被告使訴訟程式得以順利進行，或為保全證據或為保全
    對被告刑罰之執行目的，而對被告實施人身強制處分權，故
    審酌被告有無羈押之必要，除被告犯罪嫌疑已屬重大外，自
    當基於訴訟進行程度、犯罪性質、犯罪實際情狀及其他一切
    情事，審慎斟酌有無上開保全或預防目的，依職權妥適裁量
    ，俾能兼顧國家刑事追訴、刑罰權之順暢執行及人權保障。
    至所謂犯罪嫌疑重大，係指就現有之證據，足認被告成立犯
    罪之可能性甚大而言。
三、經查：
  (一)被告所涉違反毒品危害防制條例第4 條第2 項之意圖營利販
    入第二級毒品、運輸第二級毒品罪，前於97年10月1 日經法
    官訊問後，被告坦承犯行，且有證人即共同被告文清弘、秦
    子洋、王釗鋒及證人胡子壬之證述，又有扣案之甲基安非他
    命及內政部警政署刑事警察局鑑定書附卷可佐，足認其犯罪
    嫌疑重大。且被告所涉為最輕本刑5 年以上有期徒刑之罪，
    有刑事訴訟法第101 條第1 項第3 款之事由，非予羈押顯難
    進行審判、執行，而有羈押之必要，應予羈押，並於當日執
    行在案。況且，以所犯為死刑、無期徒刑或最輕本刑為5 年
    以上有期徒刑之罪為羈押原因者，此款羈押理由之目的並在
    於進行追訴、審判及確保刑之執行，因重罪相較於輕罪而言
    ，被告可能期待的刑罰制裁較為嚴厲，規避刑罰執行之誘因
    也隨之增加，因而可認有羈押之必要。是以，經本院審酌被
    告犯罪嫌疑重大，及該案之案情、犯罪事實之釐清、被害法
    益侵害程度及對社會之影響，衡諸比例原則，尚無法以具保
    替代羈押之有效性，自有羈押之必要，應予羈押。被告辯稱
    陳水扁涉犯貪污罪嫌尚能無保釋放云云，無足憑採。
  (二)至於被告於另案聲請具保停止羈押指其有憂鬱症病史（見本
    院97年度聲字第3212號聲請停止羈押案件），經本院向臺灣
    桃園看守所函詢：被告在所內身體狀況、就醫情形？有無憂
    鬱症就醫紀錄？有無給予治療？在所內是否能給予適當之治
    療？有無達到「非保外就醫顯難痊癒」之情形？是否有戒護
    就醫之必要？經臺灣桃園看守所函覆稱：經醫師看診後表示
    ：「焦慮症及失眠無明顯憂鬱症狀，門診藥物治療中」，依
    本所之醫療及設備可以獲得適當之治療，依法務部87年2 月
    17日法87矯字第000370號函示各看守所對於羈押被告依刑事
    訴訟法第114 條第3 款規定，具保停止羈押之案件，於法院
    查詢時，因判斷是否現患疾病非保外治療顯難痊癒屬法院職
    權，各所謹函轉醫師診斷或證明即可，不宜擅自判斷加註「
    非保外治療顯難痊癒」字樣等語，有臺灣桃園看守所98年1
    月9 日桃所衛字第0989900063號函1 份附卷可稽。再者，本
    院於97年12月31日訊問被告身體狀況，被告陳稱：（問：憂
    鬱症多久？）97年3 月間開始，（問：97年7 月間入所前有
    無就憂鬱症就醫？）有，在我家附近的診所就醫，一直吃藥
    控制，在看守所內也有吃藥控制等語（見本院97年度訴字第
    998 號案件97年12月31日訊問筆錄第3 頁）。綜上桃園看守
    所函覆意旨及被告所述身體狀況，則被告所患疾病，於看守
    所內已有醫師診斷，並開藥治療，足以獲得適當之治療，實
    難認有非保外治療顯難痊癒之情形存在。且本案亦不屬最重
    本刑為3 年以下有期徒刑、拘役或專科罰金之罪，復無懷胎
    5 月以上或生產後2 月未滿情事，核無刑事訴訟法第114 條
    各款所定不得駁回具保聲請停止羈押之情形。是其聲請具保
    停止羈押，亦屬無據，委不可採。
  (三)是依上揭說明，本案被告原羈押原因仍存在，復核無刑事訴
    訟法第114 條各款之情形，本院認其羈押原因尚未消滅，且
    有繼續羈押之必要性，無法以具保使之消滅。是被告聲請具
    保停止羈押部分，均屬無據，應予駁回。
四、依刑事訴訟法第220條裁定如主文。
中    華    民    國    98    年    2     月    9     日
                  臺灣桃園地方法院刑事第八庭
                      審判長法  官  林惠霞
                            法  官  張瓊華
                            法  官  張明儀
以上正本證明與原本無異。
如不服本裁定，應於裁定送達後5 日內向本院提出抗告狀。
                            書記官  邱仲騏
中    華    民    國    98    年    2     月    9     日


司法院資訊處製作；財團法人民間司法改革基金會備份。
